【裁判字號】    98,家抗,32
【裁判日期】    981030
【裁判案由】    選任遺產管理人
【裁判全文】
臺灣臺北地方法院民事裁定              98年度家抗字第32號
抗  告  人  甲○○
代  理  人  丙○○
上列抗告人聲請選任被繼承人乙○遺產管理人事件，對於中華民
國98年3月20日本院97年度財管字第167號裁定提起抗告，本院裁
定如下：
    主    文
原裁定廢棄。
選任財政部國有財產局台灣北區辦事處為被繼承人乙○（香港人
，男，民國前3年12月21日生，在中華民國最後居所地為臺北市
○○○路○段72巷17號，民國68年7月1日死亡）之遺產管理人。
聲請及抗告費用新台幣貳仟元由被繼承人乙○之遺產負擔。
    理    由
一、抗告人於原審聲請及抗告意旨略以：抗告人之母何秀芳於民
    國58年7月17日與香港人乙○結婚，乙○不久離家出走音訊
    全無，而何秀芳於65年6月23日死亡，乙○與抗告人均為何
    秀芳之遺產繼承人，嗣乙○經鈞院於90年3月5日以90年度亡
    字第1號判決宣告其於68年7月1日死亡，惟被繼承人乙○之
    繼承人有無不明，其親屬會議亦未於法定期限內選定遺產管
    理人，致無法辦理何秀芳所遺有坐落於台北市○○○路331
    地號土地之繼承登記，目前有建商要整合週邊房屋道路用地
    ，上述土地需先完成繼承登記，亟需選任被繼承人乙○之遺
    產管理人處理，抗告人為利害關係人，爰依法聲請選任被繼
    承人乙○之遺產管理人。原審雖選任王迪吾律師擔任乙○之
    遺產管理人，惟經抗告人諮詢王律師，王律師以業務繁忙為
    由拒絕擔任，為此提起抗告，求為廢棄原裁定，聲請改選任
    財政部國有財產局北區辦事處為被繼承人乙○之遺產遺產管
    理人等語。
二、按民事事件，涉及香港或澳門者，類推適用涉外民事法律適
    用法。涉外民事法律適用法未規定者，適用與民事法律關係
    最重要牽連關係地法律。香港澳門關係條例第38條定有明文
    。次按外國人死亡時，在中華民國遺有財產，如依其本國法
    為無人繼承財產者，依中華民國法律處理之。涉外民事法律
    適用法第23條亦有明文。再按繼承開始時，繼承人之有無不
    明，而無親屬會議或親屬會議未於1個月內選定遺產管理人
    者，利害關係人得聲請法院選任遺產管理人，並由法院依公
    示催告程序，定6個月以上之期限，公告繼承人，命其於期
    限承認繼承，又先順序繼承人均拋棄其繼承權時，由次順序
    之繼承人繼承，其次順序繼承人有無不明或第四順序之繼承
    人均拋棄其繼承權者，準用關於無人承認繼承之規定，民法
    第1177條、第1178條第1項、第2項、第1176條第6項分別定
    有明文。經查，抗告人之母何秀芳於58年7月17日與香港人
    乙○結婚，乙○不久離家出走音訊全無，而何秀芳於65年6
    月23日死亡，乙○與抗告人均為何秀芳之遺產繼承人，嗣乙
    ○經本院於90年3月5日以90年度亡字第1號判決宣告其於68
    年7月1日死亡，惟被繼承人乙○之繼承人有無不明，其親屬
    會議亦未於法定期限內選定遺產管理人，致無法辦理何秀芳
    所遺有坐落於台北市○○○路331地號土地之繼承登記，目
    前有建商要整合週邊房屋道路用地，上述土地需先完成繼承
    登記，亟需選任被繼承人乙○之遺產管理人處理，抗告人為
    利害關係人等情，有抗告人於原審提出之戶籍謄本、結婚登
    記申請書、公證申請書、結婚公證書、繼承系統表、土地登
    記謄本、本院90年亡字第1號民事判決等件為證，揆諸前揭
    規定，相對人聲請法院選任被繼承人乙○之遺產管理人，並
    無不合。惟法院選任遺產管理人雖具裁量權，不受聲請人聲
    明之拘束，然在選定前應訊問聲請人及被選定人之意見，此
    觀非訟事件法第153條第1項準用同法第112條規定自明，並
    應斟酌其適任性，俾免選定後執行發生問題，影響當事人權
    益。原審雖選定王迪吾律師為被繼承人乙○之遺產管理人，
    惟抗告人以上揭事由謂其不適任。參以原審在選任王迪吾律
    師為被繼承人乙○之遺產管理人前，未經訊問抗告人及王迪
    吾律師之意見，即逕行選定，於法未恰，且王迪吾律師亦具
    狀聲請解任，有其聲請狀在卷可稽。復經抗告人於本院聲請
    選任財政部國有財產局北區辦事處為被繼承人乙○之遺產遺
    產管人，經本院徵得該處同意擔任等情，有本院卷附公務電
    話紀錄足憑。按財政部國有財產局北區辦事處為國庫之管理
    機關，備有管理財產之專才，代管無人繼承遺產清理事宜亦
    為其執掌事務，由其擔任被繼承人乙○之遺產管理人，應較
    選定無意願之王迪吾律師為妥。從而，抗告意旨指摘原裁定
    不當，求予廢棄，非無理由，爰廢棄原裁定，並選定財政部
    國有財產局台灣北區辦事處為被繼承人乙○之遺產管理人。
    裁定如主文。
中    華    民    國    98    年    10    月    30    日
                   家事法庭審判長法  官  曾部倫
                                 法  官  文衍正
                                 法  官  徐麗瑩
以上為正本係照原本作成。本裁定除以適用法規顯有錯誤為理由
，並經本院許可外，不得再抗告。如提起再抗告，應於收受送達
後10日內向本院提出再抗告狀，應同時表明再抗告理由。
中    華    民    國    98    年    10    月    30    日
                                 書記官  黃世昌

司法院資訊處製作；財團法人民間司法改革基金會備份。
